【裁判字號】    97,交抗,19
【裁判日期】    970124
【裁判案由】    聲明異議
【裁判全文】
臺灣高等法院高雄分院刑事裁定          97年度交抗字第19號
抗  告  人
即受處分人  甲○○
上列抗告人因違反道路交通管理處罰條例案件，聲明異議，不服
臺灣高雄地方法院中華民國96年12月18日裁定（96年度交聲字第
846 號），提起抗告，本院裁定如下：
    主  文
抗告駁回。
    理  由
一、原審以：(一)異議意旨略以：異議人即受處分人甲○○並未於
    舉發時地，駕車闖越紅燈，伊騎乘車牌號碼：GGB ─681 號
    重型機車行經臺南市○○路○ 段401 巷口時，該處紅綠燈顯
    示是綠燈，前行至同段452 巷口的時候，該處之紅綠燈是紅
    燈，所以伊就停車，嗣紅綠燈轉為綠燈時，伊前行就被警察
    攔停了，伊並無闖越紅燈之違規行為，爰請求撤銷原處分云
    云。(二)按汽車駕駛人，行經有燈光號誌管制之交岔路口闖紅
    燈者，處新臺幣1,800 以上5,400 元以下罰鍰；又汽車駕駛
    人有第53條情形者，記違規點數3 點，道路交通管理處罰條
    例第53條第1 項、同條例第63條第1 項第3 款分別定有明文
    。(三)本件異議人於前揭時地駕駛其所有之車牌號碼：GGB ─
    681 號重型機車行經前述路口時，為在場執行勤務之臺南市
    警察局第五分局實踐派出所警員陳旭垣以有汽車駕駛人行經
    有燈光號誌管制之交岔路口闖紅燈之違規情事為由當場攔下
    ，並以南市警交字第S00000000 號舉發違反道路交通管理事
    件予以舉發，旋經原處分機關交通部公路總局臺北區監理所
    板橋監理站於96年8 月30日作成上開裁決等情，有上開舉發
    違反道路交通管理事件通知單、裁決書各1 紙、臺南市警察
    局第五分局南市警五交字第09645135580 號函在卷可參。異
    議人雖以前詞置辯，惟查：1.證人即臺南市政府警察局第五
    分局實踐派出所員警陳旭垣到庭具結證稱：96年2 月9 日17
    時28分，伊站在長榮路5 段452 巷口附近執行交通稽查勤務
    ，見異議人騎乘車牌號碼：GGB ─681 號重型機車行經長榮
    路5 段401 巷口，當時紅綠燈顯示是紅燈，但異議人仍闖越
    紅燈，當時長榮路5 段452 巷口也是紅燈時段，異議人就停
    在該處前，伊等長榮路5 段452 巷口之紅綠燈轉為綠燈時，
    就前去攔停異議人，並且告知他方才已經闖越長榮路5 段
    401 巷口之紅綠燈，伊就當場製作舉發通知單等語，又證人
    陳旭垣乃依法執勤之警員，與抗告人素昧平生，並無恩怨嫌
    隙，尚無設詞誣陷被告之必要；且交通警員掣單舉發違反道
    路交通管理處罰條例所列之違規事實，本質上為行政處分，
    係公務員基於職務上之權力行使，依法就特定之具體事件所
    為具有公法上效果之單方行政行為，基於公務員為公法上行
    為具有公信力之原則，該行政處分當可被推定為真正。從而
    ，抗告人既未就執勤警員之舉發有誤提出相關證據以供法院
    調查，本院經查亦無任何證據足資證明其有捏造事實違法取
    締之情事，則執勤警員本其維護交通秩序、安全職責所為之
    舉發，自應受到合法、正確之推定。是證人陳旭垣上開證詞
    應屬可信，足見抗告人確有於上開時地駕駛機車闖越紅燈之
    違規行為。抗告人猶執前詞，否認有上開違規行為云云，自
    難採信。2.證人陳旭垣另證稱當時伊與替代役男黃玉坤一同
    執勤，他應該也有看見異議人闖越紅燈等語，然證人黃玉坤
    到庭具結證稱：伊當天確實有與警員陳旭垣一起執勤，但是
    關於異議人有無闖越紅燈伊已經忘記了，因為伊當時沒有注
    意看，但是伊知道陳旭垣有把異議人攔下來，是陳旭垣自己
    去攔檢，伊只有站在路邊看等語，依此得知證人黃玉坤當時
    並未注意到異議人有無違規之情事，僅知道警員陳旭垣有將
    異議人攔停一事，雖證人黃玉坤上開證稱無從作為認定異議
    人違規之證據，然亦不得以此即認異議人無上開違規行為，
    而為有利於異議人之認定。(四)綜上所述，本件異議人駕駛上
    開機車，行經有燈光號誌管制之交岔路口違規闖越紅燈之事
    實，洵堪認定。原處分機關以道路交通管理處罰條例第53條
    第1 項、第63條第1 項之規定，裁處異議人罰鍰1,800 元，
    並記違規點數3 點，核無不當等情，駁回本件異議人異議之
    聲明。
二、抗告意旨略以：本件台南市警員陳旭垣稱見抗告人闖紅燈，
    抗告人自信為綠燈穿越，雙方各執一詞，孰者為真，當由具
    體之事、物、人證資佐以供公平之裁決，請警方提出如照片
    、監視錄影帶等抗告人確有違規闖紅燈之實證，否則難令本
    人信服，何以警察不需提出本人違規之證據，而需本人提出
    無犯規之證據？爰依法提起抗告云云。
三、經查抗告人即異議人於前揭時地駕駛其所有之車牌號碼GGB
    ─681 號重型機車行經前述路口時，為在場執行勤務之臺南
    市警察局第五分局實踐派出所警員陳旭垣以有汽車駕駛人行
    經有燈光號誌管制之交岔路口闖紅燈之違規情事為由當場攔
    下，並予以舉發之事實，已經證人即臺南市政府警察局第五
    分局實踐派出所員警陳旭垣於原審到庭具結證述明確，證人
    黃玉坤於原審審理中亦到庭具結證稱：伊當天確實有與警員
    陳旭垣一起執勤。則證人陳旭垣既與黃玉坤一同執勤，2 人
    間除互相配合外，亦有互相監督之情形，證人陳旭垣與抗告
    人素昧平生，並無恩怨嫌隙，尚無設詞誣陷被告之必要，衡
    情抗告人苟無違規，證人陳旭垣應不至於濫開違規通知單以
    自行招致被檢舉之危險，雖本件並無照片、監視錄影帶等為
    佐證，仍應認抗告人確有於上開時地駕駛機車闖越紅燈之違
    規行為，原審因而駁回抗告人異議之聲明，核無不合。抗告
    意旨仍執前詞，否認違規，指摘原裁定不當，並無理由，應
    予駁回。
據上論結，應依道路交通案件處理辦法第26條，刑事訴訟法第41
2 條，裁定如主文。
中    華    民    國    97    年    1     月    24    日
                  刑事第五庭    審判長法  官  曾永宗
                                      法  官  王伯文
                                      法  官  任森銓
以上正本證明與原本無異。
不得再抗告。
中    華    民    國    97    年    1     月    24    日
                                      書記官  廖素珍


司法院資訊處製作；財團法人民間司法改革基金會備份。
